臺灣高等法院民事判決　　　　　　　　　　 92年度再字第9號
再審原告　　甲○○
再審被告　　新竹汽車客運股份有限公司
法定代理人　周介石
上列當事人間確定界址事件，再審原告對於中華民國91年12月26
日本院91年度再字第69號確定判決，提起再審之訴，本院判決如
下：
    主    文
再審之訴駁回。
再審訴訟費用由再審原告負擔。
    事  實
甲、再審原告方面：
壹、聲明：
一、本院91年度再字第69號確定判決（下稱原確定判決）應予廢
    棄，廢棄部分改判如下：
（一）本院90年度再字第62號、89年度再字第130號、89年度再
      字第105號、89年度再字第67號及89年度第40號確定判決
      應予廢棄。
（二）本院84年度上更(二)字第351號及最高法院87年度台上字第
      117號確定判決應予廢棄。
（三）確認再審被告所有坐落新竹市○○段○○段13-8地號土地
      （下稱系爭13-8地號土地）與再審原告所有坐落同小段
      13-6地號土地之界址，為如本院84年度上更(二)第351號確
      定判決附圖(二)CD二點之連接線。
（四）再審被告應將坐落系爭13-8地號土地上如本院84年度上更
      (二)字第351號確定判決附圖(二)CD線部分所示面積21平方公
      尺之建物拆除，將上開土地返還再審原告；並給付再審原
      告自民國（下同）79年5月23日至返還上開土地止，每年
      按新台幣（下同）53,993元計算之損害賠償。
貳、陳述：
一、依83年2月2日建築設計圖、同年9月23日地籍圖謄本及86年1
    1月3日地籍藍晒圖等公文書，均認定兩造所有系爭土地之界
    址，與本院84年度上更(二)第351號判決附圖(二)之CD連接線，
    及新竹市地政事務所89年5月1日（89）新地二字第2903 號
    函之放大略圖中之KG連接線，互為一致。且再審原告昔日依
    建築法規就上開CD線界址往左退一公尺建築牆壁，比對以科
    學儀器製作之「實地現場測點圖」，兩造所有之系爭土地倘
    確以圍牆為界，則該界址與再審原告所有之房屋牆壁重疊，
    足證兩造所有之系爭土地不可能以圍牆為界，原確定判決及
    本院90年度再字第62號、89年度再字第130號、第105號、第
    67號、第40號、84年度上更(二)字第531號判決漏未斟酌，自
    具有民事訴訟法第497條之再審事由。
二、前開「實地現場測點圖」等放大圖倘在事實審訴訟程序中提
    出，再審原告必可受有利之裁判。再審原告雖於89年5月2日
    方接獲知上開證物，惟所欲證明之確定界址之事實，發生在
    本案事實審言詞辯論終結前，故原確定判決及前述歷次前審
    判決有民事訴訟法第496條第1項第13款之再審事由。
三、新竹市地政事務所89年3月22日（89）新地二字第2448號函
    所附72年間土地複丈圖及地籍調查表，均係本案於87年間確
    定前已存在之證物，再審原告在原審89年度竹簡字第67號確
    定界址事件聲請閱卷時，始發現該證物，故原確定判決及前
    述歷次前審判決，亦具有民事訴訟法第496條第1項第13款之
    再審事由。
四、再審原告據以提起再審所提出之證物，係因本件確定界址爭
    議所產生，原確定判決不依再審原告聲請調閱新竹市政府地
    政局有關兩造所有系爭土地界址協商事宜卷宗，及訊問昔日
    承辦再審原告建物設計及建築事宜之郭麗珠建築師，暨未斟
    酌再審被告之副總經理許英憲竊佔再審原告所有系爭13-6地
    號土地經本院71年度上易字第4339號刑事判決判處罰金一千
    元確定，違背民事訴訟法第286條及第288條，並亦具有民事
    訴訟法第497條之再審事由。
乙、再審被告方面：
    本件未行言詞辯論，無再審被告之聲明及陳述可供記載。
丙、本院依職權調閱原審79年度易字第31號兩造間確定界址事件
    全卷。
    理  由
一、按再審之訴顯無再審理由者，得不經言詞辯論，以判決駁回
    之，民事訴訟法第502條第2項定有明文；又當事人發見未經
    斟酌之證物或得使用該證物，而如經斟酌該證物可受較有利
    之裁判；或不得上訴第三審之事件，其第二審確定終局裁判
    ，就足影響於判決之重要證物漏未斟酌者，固得依民事訴訟
    法第496條第1項第13款、第497條規定，提起再審之訴，然
    所謂「發見未經斟酌之證物」，係指前訴訟程序事實審之言
    詞辯論終結前已存在之證物，因當事人不知有此，致未經斟
    酌，現始知之者而言（最高法院29年上字第1005號判例參照
    ）；而所謂「漏未斟酌重要證物」，乃指前第二審言詞辯論
    終結前，已經存在並已為證據聲明之證據，第二審法院並未
    認為不必要而仍忽略證據聲明未為調查，或已為調查而未就
    其調查之結果予以判斷者而言；若已在原確定判決理由中說
    明其為不必要之證據，或說明就調查之結果並不足為有利之
    事實判斷，則屬已加斟酌，不得以此作為再審理由。
二、再審原告主張發見未經斟酌之證物及原確定判決漏未斟酌重
    要證物，是否有據，分述如下：
（一）經查再審原告所提出之放大略圖及「實地現場測點圖」（
      見本院卷21-23頁），即新竹市地政事務所89年5月1日（
      89）新地二字第2903號函之附件，再審原告早在本院89年
      度再字第40號事件中即已提出（見該卷宗7、8、8-1頁）
      ，並經該判決認定上開證物非屬在本院84年度上更(二)字第
      351號及最高法院87年度台上字第117號事件判決確定前存
      在之證物，核與民事訴訟法第496條第1項第13款之規定不
      合，有該事件卷宗可稽，是再審原告再提出上開證物，自
      非屬發見未經斟酌之證物。又原確定判決業已敘明再審原
      告並無在前訴訟程序中不知致未能提出或雖知而不能使用
      上開證物，顯不符所謂發現未經斟酌之證物或得使用該證
      物之情形（見原確定判決11頁），即係就再審原告所提出
      之上開證物已為斟酌，自亦無漏未斟酌重要證物之情事。
      另再審原告所提出之83年2月2日建築設計圖、同年9月23
      日地籍圖謄本及86年11月3日地籍藍晒圖均早已提出（見
      本院81年度上更(一)字第391號卷第2宗111頁、89年度再字
      第130號卷60-62頁、156-158頁、90年度再字第19號卷
      21-23 頁、90年度再字第62號卷18-20頁），再審原告係
      以伊所提出之放大略圖及「實地現場測點圖」，可資證明
      上開建築設計圖等證物所示兩造所有系爭土地之界址如伊
      所為之聲明所示；惟再審原告所提出之放大略圖及「實地
      現場測點圖」既不能認係具有再審事由，則上開建築設計
      圖等證物自亦不能認係足影響判決之證物。
（二）次查再審原告所提出之新竹市地政事務所89年3月22日（8
      9）新地二字第2448號函所附72年間土地複丈圖及地籍調
      查表（見本院卷24-28頁），再審原告亦早已在前審即已
      提出（見本院90年度再字第130號卷82頁、90年度再字第
      62號卷第2宗116-120頁、90年度再字第69號卷32-36頁）
      ，並經原確定判決敘明上開證物係關於新竹市○○段○○
      段9-3、9-9地號土地之資料，與兩造所有系爭土地並非屬
      同筆土地，再審原告縱提出上開證物，經斟酌後，亦不能
      受較有利益之判決（見原確定判決12頁），是再審原告再
      提出上開證物，自與民事訴訟法第496條第1項第13款規定
      不符。
（三）復查再審原告聲請調閱新竹市政府地政局有關兩造所有系
      爭土地界址協商事宜卷宗，乃係用以證明其本案請求之相
      關事宜；另證人自非證物，再審原告聲請訊問證人郭麗珠
      ，均非屬民事訴訟法第497條所規定漏未斟酌證物之再審
      事由。又本院71年度上易字第4339號刑事判決，再審原告
      亦早在前審即已提出（見本院81年上更(一)字第391號卷51-
      54頁、273-275頁、本院89年度再字第130號177-184頁、
      本院90年再字第62號卷38-45頁），並經原確定判決認定
      再審原告並無在前訴訟程序中不知致未能提出或雖知而不
      能使用上開證物，不符所謂發現未經斟酌之證物或得使用
      該證物之情形（見原確定判決11頁），自亦與民事訴訟法
      第497條之規定不符。
三、綜上所述，再審原告提起本件再審之訴，為顯無再審理由，
    爰不經言詞辯論，以判決駁回之（最高法院44年台上字第
    566 號判例參照）。
四、據上論結，本件再審之訴為顯無理由，依民事訴訟法第502
    條第2項、第78條，判決如主文。
中　　華　　民　　國　　94　　年　　1　　月　　31　　日
                  民事第六庭審判長法　官　林鄉誠
                                  法　官　梁玉芬
                                  法　官　鄭威莉
正本係照原本作成。
不得上訴。
中　　華　　民　　國　　94　　年　　2 　　月　　14　　日
                                  書記官　吳瑞英
